【裁判字號】    99,交抗,1814
【裁判日期】    990909
【裁判案由】    違反道路交通管理處罰條例
【裁判全文】
臺灣高等法院交通事件裁定      99年度交抗字第1810、1814號
抗  告  人
即受處分人  甲○○
上列抗告人因違反道路交通管理處罰條例案件，不服臺灣士林地
方法院，中華民國99年8月16日裁定（99年度交聲字第831號、99
年度交聲字第832號），提起抗告，本院裁定如下：
    主  文
抗告駁回。
    理  由
一、抗告及聲明異議意旨略以：抗告人並未將車牌號碼8B-2920
    之自用小客車違規停放於行人穿越道，而員警亦未告知當時
    有何違規之情形及為何要舉發違規，抗告人因而未立即出示
    證件。嗣竟遭員警指控有違規停車及未出示證件之違規情事
    ，實難接受，爰於法定期間內依法提起抗告，請求撤銷原裁
    定云云。
二、按行人穿越道不得臨時停車，而禁止臨時停車處所不得停車
    ，道路交通安全規則第111條第1項第1款、第112條第1項第1
    款分別定有明文，又汽車駕駛人在禁止臨時停車處所停車者
    ，處新臺幣（下同）600元以上1,200元以下罰鍰，道路交通
    管理處罰條例第56條第1項第1款定有明文。另按汽車駕駛人
    ，駕駛汽車不服從交通勤務警察或依法令執行交通指揮、稽
    查任務人員之指揮或稽查，處900元以上1,800元以下罰鍰，
    並記違規點數1 點，道路交通管理處罰條例第60條第2項第1
    款、第63條第1項第1款亦分別定有明文。
三、經查：
(一)按抗告人即受處分人甲○○於民國（下同）99年3 月20日上
    午9時37分許，駕駛張世俊所有之車牌號碼8B-2920號自用小
    客車（下稱系爭汽車），行經臺北市○○區○○路2段266巷
    口時，在行人穿越道禁止臨時停車處所停車，適為臺北市政
    府警察局士林分局員警尤泰中發覺，當場上前攔檢，經警員
    尤泰中告知抗告人違規並要求出示駕照及行照時，詎抗告人
    不服從交通勤務警察之稽查，逕自駕車駛離，經警員尤泰中
    記下該車之車牌號碼，即以「在行人穿越道停車」、「違反
    處罰條例之行為，拒絕稽查而逃逸」為由，對系爭汽車之車
    主張世俊逕行掣單舉發違規，經張世俊聲明異議，而經臺灣
    士林地方法院以99年度交聲字第654、655號裁定撤銷上開以
    張世俊為裁罰對象之處分，原處分機關乃於99年6 月21日以
    北市裁申字第09936917100 號函通知實際駕駛人即抗告人甲
    ○○，並於同日以甲○○為裁罰對象重新開立裁決書，就違
    規在禁止臨時停車處所停車部分，裁處抗告人罰鍰900 元，
    及就拒絕停車接受稽查而逃逸部分，裁處罰鍰3,000 元，並
    記違規點數一點，此有台北市政府警察局99年6 月21日北市
    裁申字第09936917100 號函及臺北市交通事件裁決所北市裁
    申字第裁22-AEX692356、22-AEX0000000號違反道路交通管
    理事件裁決書等在卷可參。
(二)另按抗告人甲○○於原審法院調查時亦供承有於上開時地駕
    駛系爭汽車行經該處並臨時停車至對面便利商店，而於警員
    尤泰中上前要求出示駕照及行照時，拒絕提出駕照及行照之
    事實，而證人即舉發本件違規之員警尤泰中於原審法院調查
    時到庭具結證稱：伊於99年3 月20日執行9-11時巡邏勤務，
    沿中社路、至善路巡簽到至善路二段266 巷，發現系爭汽車
    停在行人穿越道上，伊就將警用機車停在該車前面，下車準
    備拍照逕行舉發，因為當時車上並沒有駕駛。伊要拍照時有
    一名男子（即抗告人）從對面超商跑過來表示系爭汽車是他
    停的，伊請他出示駕、行照，並告知他停車是違規的，但該
    男子表示他的行為沒有違規，伊再次告知他的行為違反交通
    規則，並請他出示駕、行照，該男子就說如果要開單，他就
    不要出示證件，兩人就有僵持。後來該男子就發動引擎將車
    開走，伊記下車號、車型、汽車顏色，回派出所後查詢車籍
    資料相符，就依法告發云云（見原審卷第40、41頁），並有
    警員尤泰中當庭提出之現場圖1紙、違規地點照片4幀、報告
    書、員警出入登記簿、工作登記簿各1 紙等附卷可佐（見原
    審卷第45至51頁），證人尤泰中就當天舉發之經過情形業經
    證述綦詳如上，而其所證情節與所提相關證物經核並無矛盾
    、齟齬暨違背經驗、論理法則之情況，且以證人尤泰中僅係
    因執行勤務而舉發本案，與抗告人並無宿怨，並於原審法院
    審理時到庭具結後而為上開證述，衡情應無甘冒觸犯偽證罪
    責，而為蓄意構詞誣陷之理，其於具結後所為之證述已足擔
    保其真實性及憑信性，是舉發員警之證言堪以採信，並足以
    認定抗告人之上開違規行為。抗告人雖辯稱其未違規停車於
    行人穿越道云云，惟其有於上開時間停車於上開地點之行人
    穿越道，業經證人尤泰中證述明確如上，且有相關物證附卷
    可佐，堪認系爭汽車確有違規停放於行人穿越道之情事，況
    縱依抗告人所辯其係將車停於路旁云云，然依抗告人於原審
    法院調查時所主張之停車位置（見原審卷第47頁），係「至
    善路2 段道路之路旁」，而該路段道路之路緣繪有紅實線禁
    止臨時停車，亦經證人尤泰中證述明確在卷，抗告人復自承
    ：當時係「暫停在紅線上」，伊瞭解紅線是禁止臨時停車云
    云（見原審卷第42頁），均足徵抗告人確有將系爭汽車停放
    於禁止臨時停車處之違規事實，是抗告人辯稱並無違規停車
    云云，實無足採。又抗告人坦承於警員尤泰中上前要求出示
    駕照及行照時，拒絕提出駕照及行照之事實，此亦核與警員
    尤泰中上揭所證相符，堪認抗告人確有不服從交通勤務警察
    稽查之違規事實。至抗告人雖辯稱伊後來有拿出證件給員警
    看，但員警走向警用機車置之不理，伊因而駕車離去云云，
    惟若抗告人嗣後確有提出駕、行照供員警核對，衡情員警既
    可當場確認違規駕駛人之身分並完成告發違規程序，自無拒
    絕接受其出示之證件，並逕自先行騎乘警用機車離開現場之
    理，是抗告人上開辯解，要係事後卸責之詞，委不足取。
(三)又按汽車駕駛人，駕駛汽車有違反道路交通管理處罰條例之
    行為，經交通勤務警察或依法令執行交通稽查任務人員制止
    時，不聽制止或拒絕停車接受稽查而逃逸者，除按各該條規
    定處罰外，並處新臺幣3,000元以上6,000元以下罰鍰，道路
    交通管理處罰條例第60條第1 項固定有明文，惟此應以汽車
    駕駛人違反該條例之行為經交通勤務警察或依法令執行交通
    稽查任務人員『制止時不聽制止』或『拒絕停車接受稽查』
    進而『逃逸』為要件。依證人尤泰中上揭所述，於其告知受
    處分人違規事實並要求受處分人出示駕、行照證件時，受處
    分人聲稱未違規，並因而與之僵持等情，可徵受處分人係不
    聽從員警之要求，未出示證件，而非於員警制止違規行為時
    「不聽制止」，且系爭汽車原已停放於違規地點，員警已向
    受處分人表明進行稽查之意思，受處分人並無「拒絕停車接
    受稽查而逃逸」之情形，雖受處分人拒絕依員警之要求，出
    示駕、行照證件，惟此應係道路交通管理處罰條例第60條第
    2項第1款「不服從交通勤務警察或依法執行交通指揮、稽查
    任務人員之指揮或稽查」之違規，與同條第1 項之「拒絕停
    車接受稽查而逃逸」尚屬有間，徵諸內政部警政署於70年7
    月13日警署交字第19418 號函釋意旨「對交通違規不服稽查
    取締之事實認定，須經攔停稽查而有下列情事之一者：拒絕
    查驗駕照、行照或其他足資稽查之文件者」即明，是原處分
    機關依道路交通管理處罰條例第60條第1 項裁罰，尚難認妥
    適。應認受處分人此部分行為係構成道路交通管理處罰條例
    第60條第2項第1款「不服從交通勤務警察之指揮、稽查」之
    違規。
四、綜上，抗告人有於上開時地駕駛系爭汽車在禁止臨時停車處
    所停車，繼則不服從交通勤務警察之指揮、稽查等違規事實
    ，均事證明確，堪以認定。原處分機關認抗告人有上開違規
    事實而予裁罰固非無見，惟原處分機關就抗告人不服從交通
    勤務警察稽查之違規行為，誤引道路交通管理處罰條例第60
    條第1 項規定而為裁罰，尚有未洽，原審裁定應而就原處分
    機關關於抗告人「拒絕停車接受稽查而逃逸，裁處罰鍰3,00
    0元暨記違規點數1點」之部分撤銷，改諭知「汽車駕駛人，
    駕駛汽車不服從交通勤務警察之指揮、稽查，處罰鍰新台幣
    玖佰元，並記違規點數壹點」，並就抗告人其餘之聲明異議
    為駁回之諭知，經核認事用法，均無不當。抗告人雖提起抗
    告，惟未提出何抗告理由，尚難認有理由，應予駁回。
五、據上論斷，應依道路交通案件處理辦法第26條，刑事訴訟法
    第412條，裁定如主文。
中    華    民    國    99    年    9     月    9     日
                  刑事第八庭審判長法  官  張傳栗
                                  法  官  黃斯偉
                                  法  官  劉嶽承
以上正本證明與原本無異。
不得再抗告。
                                  書記官  何仁崴
中    華    民    國    99    年    9     月    9     日

司法院資訊處製作；財團法人民間司法改革基金會備份。
